最高法院刑事判決　　　　　　九十六年度台上字第六０六九號
上　訴　人　甲○○
上列上訴人因違反毒品危害防制條例案件，不服台灣高等法院中
華民國九十五年五月三十日第二審判決（九十五年度上訴字第二
三一號，起訴案號：台灣宜蘭地方法院檢察署九十三年度偵字第
二三０二號），提起上訴，本院判決如下：
    主  文
原判決撤銷，發回台灣高等法院。
    理  由
本件原判決認定上訴人甲○○明知安非他命係毒品危害防制條例
第二條第二項第二款所稱之第二級毒品，不得販賣，竟基於販賣
第二級毒品安非他命之概括犯意，在原判決附表一所列之時、地
，以該附表所載之方式與價格，連續出售安非他命與游信華及陳
翰霖，嗣經警對上訴人聯繫販賣安非他命所用之0000000
000號、0000000000號、0000000000號
行動電話實施通訊監聽後，於民國九十三年七月三日持檢察官之
拘票將上訴人拘提到案，並在其駕駛之車牌Ｚ九－六三六九號自
用小客車內扣得其所有供聯絡販賣安非他命所用之000000
0000號行動電話一具（含ＳＩＭ卡一張）、安非他命三包（
合計毛重三十四公克）等情。因而維持第一審關於論處上訴人連
續販賣第二級毒品罪刑（累犯）部分之判決，駁回此部分上訴人
在第二審之上訴，固非無見。
惟查(一)、刑事訴訟法第一百五十九條之一第二項規定：「被告以
外之人於偵查中向檢察官所為之陳述，除顯有不可信之情況者外
，得為證據。」依其文義之形式解釋，為被告以外之人於偵查中
向檢察官所為之陳述，非顯不可信者，得為證據。然九十二年二
月六日修正公布之刑事訴訟法，為保障被告之反對詰問權，已採
納英美之傳聞法則，而被告以外之人於偵查中向檢察官所為之陳
述，其本質屬傳聞證據，依傳聞法則，原無證據能力，係因立法
者以刑事訴訟法規定檢察官代表國家偵查犯罪、實施公訴，依法
有訊問被告、證人、鑑定人之權，且實務運作時，偵查中檢察官
向被告以外之人所取得之陳述，原則上均能遵守法律規定，不致
違法取供，其可信性極高，為兼顧理論與實務為由，而例外設定
其具備非顯不可信之要件時，得為證據。至於被告以外之人於偵
查中向檢察官所為陳述是否具備非顯不可信之要件而具有證據能
力，法院應就該被告以外之人於審判中及在檢察官面前所為陳述
之外部附隨之環境或條件，比較判斷之，然後於判決理由內明確
記載其採用在檢察官面前所為陳述之心證理由，方為適法。原判
決採證人游信華於偵查中向檢察官所為之陳述，作為認定上訴人
犯罪之證據，而捨棄游信華於第一審之證言，但並未就游信華在
檢察官偵查中所為之陳述是否具備非顯不可信之要件暨其採用該
審判外陳述之心證理由，於理由內詳予說明，尚嫌理由欠備。(二)
、偵查犯罪機關依法定程式監聽之錄音，如已踐行調查證據程序
，固非不可採為認定犯罪之基礎，此觀刑事訴訟法第一百六十五
條之一第二項之規定自明。惟監聽錄音製作之譯文，如僅為偵查
犯罪機關單方面製作，而被告或訴訟關係人對其真實性復有爭執
，法院自應依上開規定勘驗該監聽之錄音，踐行調查證據之程序
，確認該監聽錄音譯文之真實性，以定其取捨，不得逕以該監聽
錄音之譯文，採為認定被告有罪之基礎。原判決以卷附通訊監聽
譯文（偵字第二三０二號卷第六八、一０二頁）為判決基礎。然
上訴人在原審之辯護意旨對各該譯文真實性已有質疑，並表示不
足為上訴人有罪之證明（原審卷第六十七、七十頁），而觀諸各
該譯文，乃警察機關單方面製作，原審未勘驗該監聽之錄音，確
認該譯文之真實性，且依卷附之審判筆錄，亦無依刑事訴訟法第
一百六十五條第一項規定向當事人、辯護人等宣讀該譯文或告以
要旨之記載，遽採為證據，其所踐行之訴訟程序，自有未當。(三)
、除刑事訴訟法有特別規定外，已受請求之事項未予判決者，其
判決當然違背法令，刑事訴訟法第三百七十九條第十二款定有明
文。本件起訴書記載上訴人至少販賣十次安非他命與陳翰霖（詳
如起訴書附表四）。原判決只認定上訴人販賣三次安非他命與陳
翰霖（詳如原判決附表一），但對於其餘已起訴部分，是否成立
犯罪，原判決未予調查說明，亦有未合。(四)、原判決將扣案所謂
安非他命三包，依毒品危害防制條例第十八條第一項前段之規定
沒收銷燬之。但究竟憑何證據認定該扣案物品確係第二級毒品安
非他命，原判決未調查說明，尚有未洽。又原判決另以扣案行動
電話一具（含門號0000000000號ＳＩＭ卡）及未扣案
門號0000000000號、0000000000號ＳＩＭ
卡，均依同條例第十九條第一項之規定諭知沒收，但未併諭知如
全部或一部不能沒收時，追徵其價額或以其財產抵償之，與法文
意旨已有不合。且依原判決附表一所載，上訴人並未使用該00
00000000號行動電話供本件犯罪之用，僅記載在原判決
附表二供與游欽永聯絡之用，然該附表二所起訴之犯罪事實，原
判決已說明犯罪不能證明，不另為無罪之諭知，而竟仍將該電話
諭知沒收，亦有適用法則不當之可議。上訴意旨指摘原判決不當
，非無理由。按第三審法院應以第二審判決所確認之事實為判決
基礎，刑事訴訟法第三百九十四條第一項前段定有明文。原判決
上述之違背法令影響於事實之確定，本院無可據以為裁判，應將
原判決撤銷，發回原審法院更為審判。原判決不另為無罪諭知部
分，基於審判不可分原則，併予發回。
據上論結，應依刑事訴訟法第三百九十七條、第四百零一條，判
決如主文。
中　　華　　民　　國　九十六　年　 十一 　月　 十五 　日
                      最高法院刑事第一庭
                          審判長法官  董　明　霈
                                法官  林　茂　雄
                                法官  張　祺　祥
                                法官  呂　永　福
                                法官  宋　　　祺
      本件正本證明與原本無異
                                      書  記  官
中　　華　　民　　國　九十六　年　 十一 　月　 二十 　日
                                                      Ｑ
